臺灣桃園地方法院民事判決　　　　　　　 95年度訴字第738號
原　　　告　長鴻電子股份有限公司
法定代理人　甲○○
訴訟代理人　楊逸民律師
被　　　告　揚技實業有限公司
法定代理人　乙○○
訴訟代理人　廖克明律師
複　代理人　楊擴律師
上列當事人間損害賠償事件，經本院於民國96年11月20日言詞辯
論終結，判決如下：
    主  文
原告之訴及假執行之聲請均駁回。
訴訟費用由原告負擔。
    事  實
甲、原告方面：
一、聲明：
  (一)被告應給付原告新台幣（下同）1,152,153 元，及自起訴狀
    繕本送達翌日起至清償日止，按週年利率5％計算之利息。
  (二)願供擔保，請准宣告假執行。
二、陳述：
  (一)原告於民國94年9 月間委託被告就產品料號Z05-6012CH之印
    刷線路板（以下稱PWB 板）合計628 大片（即2,512 小片）
    為化金（噴錫）加工，被告分別於94年9 月13日及20日完成
    交付。惟經原告將被告加工後之PWB 板交付原告之客戶兆赫
    電子股份有限公司（下稱兆赫公司），發現被告加工之PWB
    板經插上電子零件後，大部分有產生吃錫（銲錫性）不良之
    瑕疵，而遭兆赫公司退還有瑕疵之PWB 板（下稱系爭PWB 板
    ）存放於原告之倉庫。
  (二)系爭PWB 板有吃錫不良之瑕疵，未具通常之效用，爰依民法
    第490 條第1 項、第492 條、第495 條第1 項及第227 條請
    求被告賠償下列損害：
  1.系爭PWB 板報廢損失：系爭PWB 板因無法使用而報廢，現仍
    存放於原告之倉庫內。其中已插上電子零件者（下稱零件板
    ）有150 片，每片價格3,025 元，此部分損害為453,750 元
    ；未上零件者（下稱空板）有1,050 片，每片價格330 元，
    此部分之損害為346,500 元，合計損失800,250 元。
  2.賠償客戶之空運費用：原告將系爭PWB 板交付予兆赫公司後
    ，兆赫公司原係將PWB 板插上其DST-HD500 機種產品以船運
    方式出口國外客戶。因系爭PWB 板有瑕疵遭退回，兆赫公司
    改向他公司訂購PWB 板，製造完成後，因時間緊迫，兆赫公
    司須將部分DST-HD500 機種產品以空運方式運送至國外客戶
    ，兆赫公司並因此向原告請求賠償94年11月18日及94年12月
    26日之運費損害合計為美金9,675 元，依當時匯率折合新台
    幣為351,903 元（計算式：3,800 元×2 33.38 ＋2,075
    ×32.875）。
三、對被告抗辯所為之陳述：
  (一)原告之PWB 板共委託訴外人揚華公司、天隆公司、金勣公司
    及被告等4 公司為化金加工，其中揚華公司於94年7 月23日
    至94年8 月25日加工完成交付原告；天隆公司於94年8 月25
    日及94年8 月27日交付原告；被告係於94年9 月13日及94年
    9 月20日交付原告；金勣公司則於94年9 月14日至10月14日
    交付原告。
  (二)而PWB 板於化金加工後之下一製程為打印日期碼，查揚華公
    司於94年8 月25日交付原告20片PWB 板與天隆公司於94年8
    月25日及94年8 月27日交付10片及535 片合計565 片PWB 板
    ，原告於94年8 月27日委託訴外人舜旌公司打印日期碼，被
    告於94年9 月13日交付原告之596 片PWB 板，則與揚華公司
    交付之部分PWB 板合計634 片委託舜旌公司打印日期碼。嗣
    後被告於94年9 月20日交付之32片PWB 板恐與其他公司所印
    刷PWB 板混同，故原告暫不請求。
  (三)查94年9 月13日即為該年度之第38週，故原告於94年9 月13
    日委託舜旌公司之634 片PWB 板日期碼為0538無疑，惟上開
    PWB 板中有38片非被告所加工，故原告同意於日期碼為0538
    之瑕疵PWB 板中扣除152 片（38×4） ，其餘日期為0538之
    瑕疵PWB 板仍應由被告負賠償之責。且打印日期後下一製程
    為「成型」，原告係委託訴外人詠航國際電子有限公司（下
    稱詠航公司）為加工，原告於94年9 月14日分別委託詠航公
    司為PWB 板850 片及1684片為成型加工，此由一貫之委外加
    工流程可證被告加工之PWB 板確為日期碼0538。
四、證據：提出94年9 月對帳單1 件、材料報廢申請單1 件、採
    購單1 件、出口報單3 件、外匯匯率查詢表2 件、貨品入出
    庫明細報表7 件（均為影本）為證，並聲請就系爭PWB 板送
    請財團法人工業技術研究院、臺灣電子檢驗中心鑑定，及聲
    請訊問證人黃金豹、何淑貞。
乙、被告方面：
一、聲明：
  (一)原告之訴駁回。
  (二)如受不利判決，願供擔保，請准宣告免為假執行。
二、陳述：
  (一)原告於94年9 月間委託被告就產品料號Z05-6012CH之印刷線
    路板（PWB） 合計628 大片為化金（噴錫）加工，被告於承
    攬工作完成後分別於94年9 月13日及20日將加工後之PWB 板
    交付原告，詎原告收受PWB 板後拒不給付承攬報酬，經被告
    於95年1 月9 日以原告之法定代理人甲○○為被告提起詐欺
    之刑事告訴，並另就原告所積欠之承攬報酬1,186,661 元分
    別向鈞院聲請假扣押及依督促程序聲請核發支付命令確定在
    案。原告旋即向被告表示願依約給付承攬報酬，並獲全數給
    付。
  (二)被告加工之PWB 板經原告收受後，業經原告審核、品管及驗
    貨通過，並無瑕疵可言，否則焉有可能交付其客戶兆赫公司
    進行作業，且原告係於收受PWB 板後8 個月始向被告主張有
    瑕疵，何不於被告聲請核發支付命令時主張並依法異議，顯
    見原告之主張不實。又PWB 板吃錫不良與化金製程並無關係
    ，原告須證明於收受被告加工之PWB 板3 個月後才反應的
    PWB 板銲錫性不良係被告的化金製程所直接造成且係唯一的
    因素，否則系爭PWB 板銲錫性不良之原因實難歸責於被告。
  (三)又原告所提出兆赫公司94年8 月10日之採購單上預定交貨日
    期為94年8 月25日，惟被告加工之PWB 板乃於94年9 月13日
    交付原告，遠晚於原告預定交付兆赫公司之日期。且依兆赫
    公司所出示之材料報廢申請單上所載品名為「MAIN BOARD」
    ，數量為「21 4」，原因為「PCB 不吃錫拒焊」，報廢金額
    為「647,350 元」，對照原告起訴狀上所載零件板有瑕疵者
    150 片，或對照原告先前傳真予被告「待處理退回空板統計
    表」中之零件板為61片，不論數量、金額全然不同。且兆赫
    公司之材料報廢單上已載明「採購已協商由Vendor（即原告
    公司）賠償此批PCBA之成本」，申言之，兆赫公司與原告之
    交易標的是否為被告所代工之PWB 板，如被告加工之PWB 板
    有如原告所主張之瑕疵，是否為被告製程中所產生，實有疑
    問。又兆赫公司之材料報廢申請單上亦未論及運費之部分，
    原告亦未證明已賠償兆赫公司，原告之主張，實無可取。
三、證據：提出刑事告訴狀、鈞院95年度促字第2978號支付命令
    暨其確定證明書、鈞院執行命令、品質異常處理通知單、待
    處理退回空板統計表各1 件（均為影本）為證，並聲請訊問
    證人高炳賢。
丙、本院依職權調閱本院95年度促字第2978號支付命令卷、本院
    95年度執字第7056號強制執行卷及台灣桃園地方法院檢察署
    95年度他字第256 號偵查卷宗。
    理  由
一、兩造不爭執事項：
  (一)原告於94年9 月間委託被告就產品料號Z05-6012CH之印刷線
    路板（PWB） 合計628 大片為化金加工，被告分別於94年9
    月13日交付加工完成之PWB 板596 大片，於94年9 月20日交
    付32大片予原告。
  (二)原告委託被告進行印刷線路板PWB 板之化金（噴錫）加工期
    間，另同時委請揚華公司、天隆公司及金勣公司進行PWB 板
    化金（噴錫）加工。
  (三)被告就加工PWB 板之承攬報酬1,186,661 元，於95年1 月16
    日向本院聲請依督促程序核發支付命令，業經本院核發95年
    度促字第2978號支付命令，並因原告未於法定期間內異議而
    於95年3 月1 日確定。被告依上開支付命令暨其確定證明書
    向本院民事執行處聲請強制執行，經本院以95年度執字7056
    號清償債務強制執行事件准許被告收取原告於台灣中小企業
    銀行內壢分行之存款金額1,196,155 元。
  (四)兩造經清點現存於原告倉庫中日期碼為0538者之系爭PWB 板
    ，計有未插上電子零件之空板753 片、已插上零件之零件板
    201 片，均已氧化不堪使用。
二、兩造之爭點：
  (一)現存放原告倉庫中日期碼為0538之系爭PWB 板是否為被告所
    加工？被告加工之PWB 板是否有瑕疵？
  (二)被告加工有瑕疵之PWB板數量為何？原告損害金額為何？
三、本院之判斷：
  (一)按當事人主張有利於己之事實者，就其事實有舉證之責任。
    民事訴訟法第277 條定有明文。次按當事人於其利己事實之
    主張，除事實於法院已顯著，或為其職權上已認知者外，應
    負立證之責；又民事訴訟如係由原告主張權利者，應先由原
    告負舉證之責，若原告先不能舉證，以證實自己主張之事實
    為真實，則被告就其抗辯事實即令不能舉證，或其所舉證據
    尚有疵累，亦應駁回原告之請求（最高法院17年上字第917
    號、18年上字第1685號判例足資參照）。查本件原告主張被
    告加工之PWB 板有瑕疵，被告應負損害賠償責任，依民事訴
    訟法第277 條前段規定及前揭最高法院判例要旨，自應由原
    告就其主張之瑕疵及所受損害之事實，負舉證之責任。
  (二)次按攻擊或防禦方法，除別有規定外，應依訴訟進行之程度
    ，於言詞辯論終結前適當時期提出之；當事人意圖延滯訴訟
    ，或因重大過失，逾時始行提出攻擊或防禦方法，有礙訴訟
    之終結者，法院得駁回之，民事訴訟法第196 條定有明文。
    查原告於95年5 月10日提起本件訴訟（見本院卷一第3 頁）
    就本件爭點日期碼0538之PWB 板是否為被告所加工之PWB 板
    及原告所受損害情形，原告僅提出貨品入出庫明細報表、採
    購單、材料報廢申請單為證，均未聲請訊問證人，原告遲至
    96年10月24日及96年11月20日最後言詞辯論期日始分別聲請
    訊問證人黃金豹及何淑貞以證明被告加工之PWB 板日期碼為
    0538及兆赫公司退回PWB 板原告賠償情形，顯有未適時在前
    訴訟進行程序中提出攻擊防禦方法，被告應有重大過失，並
    有礙於訴訟之終結，不應准許。又原告雖於95年8 月11日聲
    請就遭兆赫公司退回日期碼為0538之系爭PWB 板囑託財團法
    人工業技術研究院鑑定瑕疵，經本院於95年9 月28日函請財
    團法人工業技術研究院鑑定，並責由兩造偕同將待鑑定之系
    爭PWB 板採樣送請鑑定，惟被告於95年9 月13日加工交付原
    告之PWB 板為596 片，而現存於原告公司倉庫日期碼為0538
    之系爭PWB 板數量空板為753 片、零件板201 片，縱被告加
    工之596 片PWB 板日期碼為0538，因與其他公司加工之PWB
    板混合，原告始終無法特定何部分係被告所加工，致遲未送
    請鑑定。嗣原告於96年9 月6 日再聲請由台灣電子檢驗中心
    就零件板為鑑定，空板部分則不予聲請鑑定，惟仍無法特定
    被告加工之PWB 板，原告復於96年10月24日聲請就系爭PWB
    板抽樣10片送請鑑定。則依上開訴訟程序，原告始終無法確
    認特定被告加工之PWB 板以送鑑定，被告於93年9 月13日交
    付原告之PWB 板596 片，不可能全部均有瑕疵，而日期碼為
    0538之系爭PWB 板（空板加零件板）合計954 片，其中究有
    多少PWB 板係被告所加工，無從確認，原告僅聲請就其中零
    件板或抽樣10片送鑑定，縱鑑定結果有瑕疵，仍無法推認係
    被告加工之PWB 板有瑕疵。是原告無法特定被告加工之PWB
    板，復不願將日期碼0538之系爭PWB 板全部送請鑑定，其先
    後聲請鑑定均因無法特定鑑定標的物而延滯，其再聲請鑑定
    顯有延滯、妨礙訴訟終之情形，其鑑定之聲請亦難予准許，
    應予駁回，先予敘明。
  (三)現存放原告倉庫中日期碼為0538之系爭PWB 板是否為被告所
    加工一節，查：
    1.原告主張該批PWB 板共委託訴外人揚華、天隆、金勣及被
      告等4 公司為化金加工，其中揚華公司加工之PWB 板93片
      於94年7 月23日至94年8 月25日交付原告；天隆公司於94
      年8 月25日及94年8 月27日交付原告PWB 板545 片；被告
      於94年9 月13日及94年9 月20日分別交付原告PWB 板596
      片及32片；金勣公司則於94年9 月14日至10 月14 日交付
      原告PWB 板542 片，業據原告提出貨品入出庫明細報表4
      紙在卷可稽（見本院卷第58-61 頁），固堪信為實在。
    2.又原告主張PWB 板於化金加工後之下一製程為打印日期碼
      ，被告於94年9 月13日交付原告之596 片PWB 板，與揚華
      公司交付之部分PWB 板合計634 片委託舜旌公司打印日期
      碼為0538（代表2005年第38週），惟為被告所否認。查原
      告並無從辨認被告加工之PWB 板與其他揚華、天隆、金勣
      公司加工之PWB 板有何區別，係以被告於94年9 月13日交
      付之日期為2005年第38週以推論日期碼0538之PWB 板即為
      被告加工之PWB 板，惟依原告提出揚華、天隆、金勣及被
      告公司加工交付之PWB 板及原告委託舜旌公司打印日期碼
      之日期、數量互核計算，自94年1 月1 日起至95年6 月12
      日區間，揚華、天隆、金勣、及被告公司加工後交付PW B
      板予原告之數量計有13筆，而原告委託舜旌公司打印日期
      碼之PWB 板僅有4 筆（詳如附表），可見原告並非收到加
      工後之貨物當日立即轉送舜旌公司打印日期碼，已難以被
      告加工之PWB 板於94年9 月13日交付原告遽以推論被告加
      工之PWB 板日期碼為0538。且被告等4 家公司加工後送交
      原告之數量亦與原告於該期間委託舜旌公司之數量不符，
      可見原告送交舜旌公司打印日期碼之PWB 板已有混合之情
      形。原告主張被告於94年9 月13日送交原告之PWB 板即為
      原告於94年9 月13日委託舜旌公司打印日期碼0538之PWB
      板，已有疑義。
    3.又縱認被告於94年9 月13日送交原告之PWB 板，當日即經
      原告送請舜旌公司打印日期碼0538，惟該日被告送交原告
      之PWB 板計596 片，而依原告提出之入出貨明細表記載原
      告於94年9 月13日送交舜旌公司之PWB 板數量為634 片，
      併參現存放原告公司倉庫內日期碼0538之系爭PWB 板合計
      954 片（空板753 片、零件板201 片），可見除被告94年
      9 月13日交付之PWB 板外，尚有相當數量由其他公司加工
      、日期碼亦為0538之PWB 板混合。再查存放原告公司日期
      碼0538之系爭PWB 板954 片皆已氧化，兩造均無從辨認是
      否為被告所加工之PWB 板，為兩造所不爭執。是原告無法
      確認特定存放原告倉庫中日期碼0538之系爭PWB 板，何部
      分係被告所加工，致無從送請鑑定瑕疵，已如前述，則原
      告不能證明日期碼0538之系爭PWB 板係被告所加工，復不
      能證明系爭PWB 板具有瑕疵，且該瑕疵係被告加工所致，
      原告請求被告就加工瑕疵負損害賠償責任，即屬無據。
四、綜上所述，原告就其主張之事實，不能證明為真實，其請求
    被告賠償給付1,152,153 元及法定利息，為無理由，應予駁
    回。其假執行之聲請亦失所附麗，應併予駁回。
五、本件事證已臻明確，兩造其餘主張陳述及所提證據，經核與
    本件判決之結果均無影響，爰不另一一論述，併此敘明。
六、據上論結：本件原告之訴為無理由，依民事訴訟法第78條，
    判決如主文。
中　　華　　民　　國　　96　　年　　12　　月　　14　　日
                  民事第二庭    法　官　蔡寶樺
以上正本係照原本作成
如對本判決上訴，須於判決送達後20日內向本院提出上訴狀
中　　華　　民　　國　　96　　年　　12　　月　　14　　日
                    　　　　　　書記官　謝至菁
┌────┬─────┬──────┬─────┬───────┐
│加工公司│交付PWB 板│交付之數量  │原告委託舜│委託打印日期碼│
│        │之日期    │（單位：片）│旌公司打印│之數量        │
│        │          │            │日期碼之日│              │
│        │          │            │期        │              │
│        │          │            │          │              │
├────┼─────┼──────┼─────┼───────┤
│揚華公司│94.07.23  │12          │94.08.22  │1 SET         │
│        │          │            │94.08.27  │565片         │
├────┼─────┼──────┤94 .09.13 │634片         │
│揚華公司│94.08.22  │61          │94.10.01  │147片         │
│        │          │            │          │              │
├────┼─────┼──────┤          │              │
│揚華公司│94.08.25  │20          │          │              │
│        │          │            │          │              │
├────┼─────┼──────┤          │              │
│天隆公司│94.08.25  │10          │          │              │
│        │          │            │          │              │
├────┼─────┼──────┤          │              │
│天隆公司│94.08.27  │535         │          │              │
│        │          │            │          │              │
├────┼─────┼──────┤          │              │
│揚技公司│94.09.13  │20          │          │              │
│        │          │            │          │              │
├────┼─────┼──────┤          │              │
│揚技公司│94.09.13  │576         │          │              │
│        │          │            │          │              │
├────┼─────┼──────┤          │              │
│揚技公司│94.09.20  │32          │          │              │
│        │          │            │          │              │
├────┼─────┼──────┤          │              │
│金勣公司│94.09.14  │20          │          │              │
│        │          │            │          │              │
├────┼─────┼──────┤          │              │
│金勣公司│94.09.27  │13          │          │              │
│        │          │            │          │              │
├────┼─────┼──────┤          │              │
│金勣公司│94.09.29  │126         │          │              │
│        │          │            │          │              │
├────┼─────┼──────┤          │              │
│金勣公司│94.10.01  │8           │          │              │
│        │          │            │          │              │
├────┼─────┼──────┤          │              │
│金勣公司│94.10.14  │375         │          │              │
│        │          │            │          │              │
└────┴─────┴──────┴─────┴───────┘
